【裁判字號】    92,上訴,1333
【裁判日期】    920605
【裁判案由】    電信法等
【裁判全文】
臺灣高等法院刑事判決                          九十二年度上訴字第一三三三號
    上  訴  人  臺灣台北地方法院檢察署檢察官
    被      告  甲○○
右上訴人因被告違反電信法等案件，不服臺灣台北地方法院九十一年度簡上字第一四
一號，中華民國九十二年三月三十一日第一審判決（起訴案號：臺灣台北地方法院檢
察署九十年度偵字第一二九九０號）提起上訴，本院判決如左：
    主  文
原判決撤銷。
甲○○連續意圖為自己不法之利益，以無線方式盜用他人電信設備通信，處有期徒刑
參月，如易科罰金，以參佰元折算壹日。
    事  實
一、甲○○與邱亞康（業經原審判處有期徒刑三月確定）為朋友關係，邱亞康於民國
    八十九年八月三十一日某時，在台北市○○區○○街之行人步道上，拾獲乙○○
    所遺失、甫向台灣大哥大股份有限公司申請尚未開始使用、門號九五三四三
    八二七號之ＳＩＭ卡，竟意圖為自己不法之所有，將該卡侵吞入己，並自八十九
    年八月三十一日二十三時五十三分起至同年九月三日十七時許止，連續多次盜用
    該門號，詐得免費使用他人電信設備通信達六百三十八秒之不法利益。及至八十
    九年（聲請書誤載為九十年）九月三日十五時三十分許，邱亞康將該ＳＩＭ卡出
    借甲○○使用。甲○○明知該ＳＩＭ卡係邱亞康侵占他人遺失之贓物，竟仍加以
    收受，並基於意圖為自己不法利益之概括犯意，將該ＳＩＭ卡植入自己之手機內
    ，並自同年九月三日十五時許起至同年月四日凌晨止，以無線方式，連續多次使
    用該門號，利用台灣大哥大股份有限公司之電信設備與在台灣地區友人張芝莓及
    大陸地區不詳之人通信，以此方式詐得免費使用他人電信設備通信達九千五百七
    十三秒之不法利益。迨乙○○辦理停話報警後，經警查悉上開期間內使用該ＳＩ
    Ｍ卡之手機序號，始循線查獲上情。
二、案經臺北市政府警察局信義分局報請臺灣臺北地方法院檢察署檢察官偵查起訴。
    理  由
一、訊據被告甲○○坦承於八十九年九月三日，向邱亞康取得乙○○遺失、甫向台灣
    大哥大股份有限公司申請尚未開始使用之九五三四三八二七號行動電話ＳＩ
    Ｍ卡，並自同年九月三日十五時許起至同年月四日凌晨止，以無線方式，連續多
    次使用該門號，利用台灣大哥大股份有限公司之電信設備，與在台灣地區友人張
    芝莓及大陸地區不詳之人通信，總計使用電信設備通信達九千五百七十三秒等情
    ，核與共同被告邱亞康供述情節相符，並有台灣大哥大股份有限公司00000
    00000號行動電話通聯紀錄手機序號明細在卷可稽。雖被告矢口否認有違反
    電信法之犯行，辯稱：因所有之預付卡無法撥打國際電話，始向邱亞康借用行動
    電話，不知該卡係邱亞康拾獲，並無免費撥打之犯意等語。惟依卷附通聯紀錄所
    示，被告除撥打大陸地區外，另有五次撥至台北縣板橋市張芝莓住處，已見被告
    所稱為打國際電話而向邱亞康借用行動電話，不足採信。且被告既向邱亞康借用
    行動電話，竟僅取用ＳＩＭ卡，亦與常情有違。再被告於本院供稱：因欲自大陸
    地區輸入手工藝品販賣，須以國際電話聯繫，始向邱亞康借用行動電話，然被告
    卻始終無法供出與大陸地區何人從事貿易，亦難置信。又以行動電話或住家電話
    撥打國際電話，二者費率相同，亦據證人即台灣大哥大公司人員林延壽於本院結
    證明確，被告自承家中裝有住宅電話，且依通聯紀錄所示，被告撥打行動電話至
    大陸時間均為晚間十時後，地點則在台北市萬華區，與被告住家相距不遠，設被
    告確因從事國際貿易，而有撥打國際電話之必要，理當使用家中電話，以便與往
    來之商家聯繫，被告竟捨家中電話，而向邱亞康臨時借用行動電話，並於家中附
    近撥打從事國際貿易，顯無可信。雖邱亞康於偵查中供稱：沒有告訴被告ＳＩＭ
    卡是撿到的，是他向我借的，但沒說明原因等語（見偵查卷第四五頁背面）。然
    邱亞康於原審以證人身分出庭應訊時，就原審訊問：「為何被告單獨向你借門號
    卡而沒有一起借手機？」即稱：「因為我向被告說門號卡是撿到的。」再經檢察
    官當庭請求提示偵查筆錄交付邱亞康閱覽後，亦稱「應該是有告訴被告。」以邱
    亞康與被告二人為朋友關係，並願出借被告行動電話，自有相當交情，倘邱亞康
    不曾告知被告為拾獲之物，應無於原審具結指證誣陷被告之可能，自應以邱亞康
    於原審具結指證為可採。足見被告明知邱亞康交付之ＳＩＭ卡係侵占他人遺失之
    物無疑。被告所辯，要屬卸責之詞，不足憑信。
二、至證人邱亞康於原審嗣後另稱：「我不記得到底有沒有告訴被告是撿到的，因為
    很久以前的事。」「我沒有問為何要借，因為是十多年的老朋友。」、「我與被
    告不會去算電話費，因為我是要免費給被告打。」（見原審卷第三六、七頁）。
    惟倘邱亞康未曾告知被告拾獲之事，應無於原審先證稱「曾告訴被告ＳＩＭ卡係
    拾獲之物」，再改稱「不記得到底有沒有告訴被告是撿到的，因為很久以前的事
    」，此部分應係基於朋友之誼，而為迴護被告之詞。另該ＳＩＭ卡既係邱亞康拾
    獲，所使用之電話費用本非邱亞康或被告所須負擔，邱亞康證稱：「我與被告不
    會去算電話費，因為我是要免費給被告打」，及被告供稱未與邱亞康談及電話費
    如何負擔，適足以證明被告及邱亞康均知該ＳＩＭ卡係他人所遺失，二人根本無
    須繳交任何電話費用至灼。事證明確，被告犯行堪以認定。
三、核被告所為，係犯刑法第三百四十九條第一項收受贓物罪及電信法第五十六條第
    一項盜用電信設備通信罪。被告先後多次盜用電信設備通信犯行，時間緊接，犯
    罪構成要件相同，顯係基於概括犯意為之，應依連續犯規定論以一罪，並依法加
    重其刑。所犯二罪間，有方法結果之牽連犯關係，應從一重以盜用電信設備通信
    罪處斷。
四、原審不察，認被告不構成犯罪，顯有違誤。公訴人上訴，指摘及此，為有理由，
    自應由本院將原判決撤銷改判。爰審酌被告平日素行、犯罪之動機、目的、手段
    、所生之危害、犯罪後態度等一切情狀，量處如主文第二項所示之刑。又被告行
    為後，原刑法第四十一條規定：「犯最重本刑為三年以下有期徒刑之刑之罪，而
    受六月以下有期徒刑或拘役之宣告，因身體、教育、職業或家庭之關係或其他正
    當事由，執行顯有困難者，得以一元以上三元以下折算一日，易科罰金。」，已
    於九十年一月四日，修正為同法第四十一條第一項，該規定為：「犯最重本刑為
    五年以下有期徒刑之刑之罪，而受六月以下有期徒刑或拘役之宣告，因身體、教
    育、職業或家庭之關係或其他正當事由，執行顯有困難者，得以一元以上三元以
    下折算一日，易科罰金。但確因不執行所宣告之刑，難收矯正之效，或難以維持
    法秩序者，不在此限。」，並於同年月十日經總統公布施行，經比較新舊法結果
    ，以修正後之新法有利於被告，自應依修正後之規定諭知被告易科罰金之折算標
    準。至被告盜用他人電信設備即行動電話，既未扣案，亦無證據證明仍然存在，
    故不為宣告沒收。
據上論斷，應依刑事訴訟法第三百六十九條第一項前段、第三百六十四條、第二百九
十九條第一項前段、刑法第十一條前段、第五十六條、第三百四十九條第一項、第五
十五條、第四十一條第一項前段、電信法第五十六條第一項，罰金罰鍰提高標準條例
第一條前段、第二條，判決如主文。
本案經檢察官沈明彥到庭執行職務。
中      華      民      國    九十二    年       六      月      五     日
                              臺灣高等法院刑事第十四庭
                                  審判長法  官  陳  祐  輔
                                        法  官  洪  昌  宏
                                        法  官  陳  國  文
右正本證明與原本無異。
如不服本判決，應於收受送達後十日內向本院提出上訴書狀，其未敘述上訴之理由者
並得於提起上訴後十日內向本院補提理由書（均須按他造當事人之人數附繕本）。
                                        書記官  蔡  棟  樑
中      華      民      國    九十二    年      六      月      五      日
附錄：本案論罪科刑法條全文
電信法第五十六條第一項：
意圖為自己或第三人不法之利益，以有線、無線或其他電磁方式，盜接或
盜用他人電信設備通信者，處五年以下有期徒刑，得併科新台幣一百五十
萬元以下罰金。
意圖供自己或第三人盜接或盜用他人電信設備通信，而製造、變造或輸入
電信器材者，處一年以上七年以下有期徒刑，得併科新台幣三百萬元以下
罰金。意圖供第三人盜接或盜用他人電信設備通信，而販賣、轉讓、出租
或出借電信器材者，亦同。
意圖供自己或第三人犯罪之用而持有前項之電信器材者，處三年以下有期
徒刑，得併科新台幣五十萬元以下罰金。
第一項及第二項之未遂犯罰之。
刑法第三百四十九條第一項：
收受贓物者，處三年以下有期徒刑、拘役或五百元以下罰金。
搬運、寄藏、故買贓物或為牙保者，處五年以下有期徒刑、拘役或科或併
科一千元以下罰金。
因贓物變得之財物，以贓物論。


司法院資訊處製作；財團法人民間司法改革基金會備份。
